臺灣嘉義地方法院刑事判決　　　九十六年度簡上字第一四四號
上　訴　人
即　被　告　甲○○起訴書誤載.
　　　　　　　　　　）
　　　　　　　　　　號
上列被告因行使偽造貨幣案件，不服本院嘉義簡易庭九十六年度
嘉簡字第六六三號中華民國九十六年四月三十日第一審判決（聲
請簡易判決處刑案號：臺灣嘉義地方法院檢察署九十六年度偵字
第一○七號），提起上訴，本院合議庭為第二審判決如下：
    主  文
原判決撤銷。
甲○○犯收受後方知偽造通用紙幣而行使罪，處罰金新臺幣壹萬
元，如易服勞役，以新臺幣壹仟元折算壹日，減為罰金新臺幣伍
仟元，如易服勞役，以新臺幣壹仟元折算壹日。扣案偽造之編號
ＸＧ四七三二○一ＨＡ號紙幣壹張沒收。
    事  實
一、甲○○於不詳時地，自不詳人士處收受編號為ＸＧ四七三二
    ○一ＨＡ號之新臺幣（下同）壹仟元紙鈔一張後，方知該紙
    鈔係偽鈔，竟仍基於行使偽鈔之犯意，於民國九十五年十月
    二十八日凌晨一時許，駕駛車牌號碼ＨＫ－五二二六號自用
    小貨車前往嘉義縣中埔鄉○○路四十五號統一精工速邁樂加
    油站，假借加油付款之名，將上開偽鈔交付該加油站員工乙
    ○○以支付加油款五百元而行使之，並自乙○○處找得五百
    元真鈔後駕車離去。嗣經乙○○報警究辦，循線查知上情。
二、案經嘉義縣警察局中埔分局報告臺灣嘉義地方法院檢察署檢
    察官偵查聲請簡易判決處刑。
    理  由
一、訊據被告甲○○固不否認有於上揭時地持上開偽鈔交付予證
    人乙○○之事實，惟矢口否認涉有行使偽造紙幣犯行，辯稱
    ：並不知道該紙鈔係偽鈔，伊係該加油站之會員，在那裡已
    經加油很久了，知道加油站會有錄影，如果故意拿偽鈔，一
    定會被查到云云。惟查，上開紙鈔經中央印製廠鑑定結果：
    「該張壹仟元偽鈔係以彩色噴墨方式仿印，無凹版印文凸起
    效果，紙張非鈔券紙，水印及安全線以灰色墨在兩張紙間仿
    製，安全線另以金屬箔膜（含面額數字）夾於兩張紙間再將
    正面紙張切割鏤空露出五段仿鈔券正面五段裸露部分，左下
    角面額數字以亮光物質仿折光變色油墨。」，有該廠鈔券鑑
    定報告一紙在卷可稽（參見警卷第二十五頁），且經原審當
    庭勘驗結果亦為：「本件一千元紙鈔，墨色淡，且印刷不清
    楚、無浮水印，紙質摸起來非常粗糙，且安全線（寬一公釐
    ）以手觸摸與該紙張明顯非一體，有一條細長凸起來的觸感
    ，是另外以金屬鋁箔插入紙張內，安全線也有斷裂，可以肉
    眼明顯看出安全線另以金屬鋁箔夾於兩張紙間，並且可看到
    金屬鋁箔下方為白色無印刷，左下方面額數字有褪色且墨色
    印染到旁邊地方，而呈現銀光黃色。」，有原審九十六年四
    月三十日勘驗筆錄一份可憑（參見原審卷第十八頁），亦即
    該紙鈔不論外觀或觸感，均與真鈔有極大差別；再參以證人
    乙○○於偵查中亦證述；「他（指被告）上完廁所拿一千元
    給我，我發現那是假鈔，就告訴他那是假鈔，他回答我說這
    是洗衣服洗到的，還說了二次。（如何發現是偽鈔？）從紙
    的材料摸起來不一樣，這張摸起來很粗糙，而且這張沒有一
    千元的浮水印。（這張鈔票偽造的跡象如此明顯，為何當時
    不將被告攔下？）因為當時只有我一人，而且還有其他的人
    要加油，他又急著要跑，還把會員的點數收據丟在地上就走
    了，過一分鐘後我同事過來，說這張是假的，我還跑去驗鈔
    後才報警」等語綦詳（參見偵卷第十四頁），亦即證人乙○
    ○亦係一收受該紙鈔，即極度懷疑該紙鈔之真正，然仍未敢
    確定，而找被告五百元，故顯見一般人應可由該紙鈔之外觀
    或觸感，輕易發覺應非真鈔甚明。況倘認為自己所交付之紙
    鈔係真鈔，而仍遭收受之人質疑，理應停留以進一步確認、
    釐清，而非逕自離去；且若非被告早知該紙鈔有異、係偽鈔
    ，亦應不至會向證人乙○○宣稱該紙鈔係洗衣服所洗到等語
    ，顯見被告於行使該偽鈔前，確實已知為偽鈔，仍因不甘受
    損而持向證人乙○○行使，並於證人乙○○質疑後以上開辯
    詞搪塞，並逕自離去。至被告固為該加油站之會員，且該加
    油站亦裝設有攝影機，然並無法憑此遽認被告確無明知為偽
    鈔仍持至該處行使之可能，自無法為何有利被告之認定。故
    被告上開所辯，顯係卸責之詞，不足採信。此外，復有被害
    報告書、扣押物品目錄表、現場照片、統一精工股份有限公
    司嘉字第九六○一二四－二六號函等在卷可參。本件事證明
    確，被告犯行已堪認定。
二、核被告所為，係犯刑法第一百九十六條第二項之收受後方知
    為偽造紙幣而仍行使罪。原審以被告之犯行，事證明確，予
    以論罪科刑，固非無見。惟查，原判決宣示後，中華民國九
    十六年罪犯減刑條例業經立法院於九十六年六月十五日三讀
    通過，並自九十六年七月十六日施行，該條例第二條第一項
    明定：犯罪在九十六年四月二十四日以前者，除本條例另有
    規定外，依下列規定減刑：一、死刑減為無期徒刑。二、無
    期徒刑減為有期徒刑二十年。三、有期徒刑、拘役或罰金，
    減其刑期或金額二分之一。而被告上開犯行之犯罪時間在九
    十六年四月二十四日以前，復無該條例所規定不得減刑之例
    外情形，自合於上開條例第二條第一項第三款之規定，應依
    法減其宣告刑二分之一，原審未及引用該條例之規定，就被
    告之宣告刑予以減刑，自有未洽。而被告上訴否認犯行，固
    無理由，惟原判決既有上述之違誤，自應由本院合議庭將原
    判決予以撤銷改判。爰審酌被告犯後矢口否認犯行之態度及
    犯罪之動機、目的、手段、智識程度等一切情狀，量處如主
    文第二項所示之刑，並依中華民國九十六年罪犯減刑條例第
    二條第一項第三款規定，依法減其宣告刑二分之一，併均諭
    知易服勞役之折算標準。
三、扣案之偽造面額壹仟元紙幣一張（編號ＸＧ四七三二○一Ｈ
    Ａ號），不問屬於犯人與否，應依刑法第二百條規定宣告沒
    收。
四、據上論斷，應依刑事訴訟法第四百五十五條之一第一項、第
    三項、第三百六十九條第一項前段、第三百六十四條、第二
    百九十九條第一項前段，刑法第一百九十六條第二項、第四
    十二條第三項、第二百條，刑法施行法第一條之一第一項、
    第二項前段，中華民國九十六年罪犯減刑條例第二條第一項
    第三款、第七條，判決如主文。
本案經檢察官邱美英到庭執行職務。
中　　華　　民　　國　九十六　年　  八 　 月  　七　　日
                  刑事第四庭審判長  法  官  蔡憲德
                                    法  官  王慧娟
                                    法  官  吳育霖
上列正本證明與原本無異。
本件不得上訴。
中　　華　　民　　國　九十六　年　  八 　 月  　七　　日
                                    書記官  林美芳
附錄本案論罪科刑法條：
中華民國刑法第一百九十六條（行使收集或交付偽造變造通貨、
幣券罪）
行使偽造、變造之通用貨幣、紙幣、銀行券，或意圖供行使之用
而收集或交付於人者，處三年以上十年以下有期徒刑，得併科五
千元以下罰金。
收受後方知為偽造、變造之通用貨幣、紙幣、銀行券而仍行使，
或意圖供行使之用而交付於人者，處五百元以下罰金。
第一項之未遂犯罰之。
